最高法院刑事判決　　　　　　九十四年度台上字第七００三號
　　上　訴　人　台灣高等法院高雄分院檢察署檢察官
　　被　　　告　甲○○
　　　　　　　　　　　　號
上列上訴人因被告公共危險案件，不服台灣高等法院高雄分院中
華民國九十二年三月十二日第二審判決（九十一年度交上訴字第
一一五號；起訴案號：台灣高雄地方法院檢察署九十一年度偵字
第八二三九、九七八二、一０二九九號），提起上訴，本院判決
如下：
    主  文
原判決關於肇事逃逸部分撤銷，發回台灣高等法院高雄分院。
    理  由
本件原判決以公訴意旨略稱：被告甲○○於民國九十一年四月十
六日晚間二十一時三十分許，酒後已處於不能安全駕駛之狀態，
駕駛ＪＤ－七九六九號自用小貨車，疏未注意車前狀況，以約七
十至八十公里之時速，闖越紅燈，在高雄市前鎮區○○○路、鎮
○路口肇事，致騎乘機車適經該處所之被害人吳佳靜身體受傷（
過失致人於死，及服用酒類，不能安全駕駛動力交通工具而駕駛
部分，均已論處罪刑確定）。被告竟基於肇事逃逸之故意，未立
即下車救護被害人，繼續駕駛車輛前進，欲逃離現場，因認被告
涉犯刑法第一百八十五條之四之肇事逃逸罪嫌。經審理結果，認
不能證明被告犯罪，因而維持該部分第一審之無罪判決，駁回檢
察官在第二審之上訴，固非無見。
惟查：(一)判決所載理由矛盾者，其判決當然違背法令，刑事訴訟
法第三百七十九條第十四款定有明文。又判決內所引證據之內容
，若與卷存證據資料不符，即屬證據上理由矛盾之違法。原判決
認被告無駕駛車輛肇事逃逸之犯行，固於理由貳、三(一)說明依高
雄市○○○○○道路交通事故調查報告表上現場圖所示撞擊點至
被告所駕駛車輛之煞車痕起點距離０．九公尺，參之機車倒地後
造成之刮地痕與被告所駕駛車輛煞車痕之長度，及機車卡於自用
小貨車前方等情，依經驗法則判斷結果，可見被告於事故發生後
，已立即採取煞車措施，惟因需一段反應時間，始於距離０．九
公尺後，因煞車造成輪胎鎖死，始在地面留下約三十三．三公尺
之煞車痕云云。惟被告駕車肇事後，自其所駕駛之自用小貨車後
方開始，左側有長三十四．七公尺之刮地痕，右側則有三十三．
三公尺之煞車痕，該刮地痕起點位置，與證人即繪製現場圖之警
員唐意康於第一審作證時加註之撞擊點位置併排（第一審卷第三
一頁），有上揭道路交通事故調查報告表事故現場圖在卷可稽（
高市警前分刑字第七０七六號卷第九頁）。且證人唐意康於第一
審亦證稱「自現場判斷，是被告撞到被害人的機車之後，被害人
的機車就卡在被告小貨車下面就一直往前拖行」等語（第一審卷
第三二頁）。苟均無誤，自撞擊點至煞車痕起點之距離，似應為
機車刮地痕與煞車痕長度之差距即一．四公尺。原判決認定撞擊
點與煞車痕地點為０．九公尺，與卷內證據資料並不相符，自有
證據上理由矛盾之違法。(二)審理事實之法院，對於案內一切證據
，除認為不必要者外，均應詳為調查，然後基於調查所得之心證
，以為判斷事實之基礎。如有應行調查之證據未經依法調查，或
證據雖已調查而其內容尚未明瞭，遽行判決，均屬應於審判期日
調查之證據而未予調查之違法。證人唐意康雖於第一審到庭證稱
「撞擊點是在中山路與鎮海路的交岔口緊臨中山路的第二快車道
，已經過了路中間（即在我的報告調查表上用鉛筆註明撞擊點之
處）」云云（同上卷第三一頁）。惟被告於偵查、原審分別供稱
「我撞到之後，緊急煞車停下來」、「我撞到後有踩腳煞車及手
煞車」、「我撞到後，有馬上煞車，車子往前拖行，我有馬上下
車」等語（偵字第九七八二號卷第十三頁反面、第十四頁；原審
卷第七九頁）。被告似供稱渠於撞到騎乘機車之被害人後始採取
緊急煞車措施。而原判決理由認定被告於時速七、八十公里之狀
態下肇事，且依卷附汽車煞車距離、行車速度及道路摩擦係數對
照表內容，車輛駕駛人於時速七十公里之狀況下，其反應距離為
十四．五八公尺（第一審卷第三四頁）。則被告似無以七、八十
公里之時速，於撞擊被害人並採取緊急煞車措施後，其車輛經過
０．九公尺或一．四公尺之距離，即開始在路面上留下煞車痕之
可能。又證人黃志能於偵查中證稱「我停紅燈，看到對面車道『
碰』一聲，很大聲。我看到一個女子從機車道被撞，滑行。」、
「被告是從慢車道，當時死者已轉彎到機車道，被告從慢車道衝
出來，撞到人後又轉到快車道，往前開了約五十公尺」（同上偵
查卷第十二頁反面、第十三頁）；復於第一審證稱「看到被告自
對向車道的慢車道衝出來，速度蠻快的，在中山路及鎮海路口，
剛好被害人由西向東沿鎮海路出來要轉入中山路的慢車道，就快
到達中山路慢車道的路口前，被告就衝出來撞到被害人」（第一
審卷第十五頁）。似證稱被告係沿慢車道駛入中山四路、鎮海路
口時肇事。且被告於偵查中亦自承確有繞由機車道行駛之行為（
偵字第八二三九號卷第十一頁）。則證人唐意康上揭撞擊點之證
詞是否無誤，自非無疑義。而被告所駕駛車輛撞擊被害人之位置
，與其嗣後行進方向，及道路上煞車痕是否被告於發現撞擊被害
人後緊急煞車後所產生，均攸關被告肇事後是否具有逃逸意圖之
認定。原判決未先予究明，遽採卷內道路交通事故調查報告表現
場圖之記載，認定被告並無駕駛動力交通工具，致人受傷後逃逸
之犯行，自有應於審判期日調查之證據而未予調查之違法。以上
或為上訴意旨所指摘，或屬本院得依職權調查之事項，應認原判
決關於被告肇事逃逸部分，有撤銷發回更審之原因。
據上論結，應依刑事訴訟法第三百九十七條、第四百零一條，判
決如主文。
中　　華　　民　　國　九十四　年   十二 　月    九　　日
                      最高法院刑事第十庭
                          審判長法官  洪　清　江
                                法官  石　木　欽
                                法官  李　伯　道
                                法官  林　勤　純
                                法官  陳　晴　教
      本件正本證明與原本無異
                                      書  記  官
中　　華　　民　　國　九十四　年   十二 　月   十五　 日
                                                    ｍ
